臺灣桃園地方法院民事裁定　　　　　 100年度消債更字第40號
聲　請　人
即　債務人　王暖雅
上列當事人因消費者債務清理事件聲請更生，本院裁定如下：
    主  文
債務人王暖雅自中華民國一百年九月六日下午五時起開始更生程
序。
命司法事務官進行本件更生程序。
    理  由
一、按「法院開始更生程序之裁定，應載明其年、月、日、時，
    並即時發生效力」，又「法院裁定開始更生或清算程序後，
    得命司法事務官進行更生或清算程序；必要時，得選任律師
    、會計師或其他適當之自然人或法人一人為監督人或管理人
    。」消費者債務清理條例第45條第1 項、第16條第1 項分別
    定有明文。
二、本件聲請意旨略以：聲請人曾於民國95年5 月間依照中華民
    國銀行公會會員辦理消費金融案件無擔保債務協商機制，與
    當時最大債權銀行台新國際商業銀行股份有限公司（下稱台
    新銀行）成立協商約定，自95年5 月起分60期，每月清償新
    台幣（下同）31,466元之協商條件，復於97年11月再為協商
    ，約定自97年12月起，分80期，利率5 ％，每月清償12,372
    元。詎98年3 月間因工作無著落遂無法按期清償，在不得已
    之情況下只好毀諾，又聲請人亦曾於99年11月以書面再次向
    最大債權銀行台新銀行申請協商，然因其他債權銀行表示無
    法依照台新銀行之償還方式，且當時富邦商業銀行股份有限
    公司已開始強制執行扣薪，以致於無法達成一致性協商結果
    ；另聲請人目前每月收入僅有約24,000元，惟僅聲請人個人
    每月必要生活費用及扶養費用即需23,953元，經強制執行扣
    薪1/3 後，並無剩餘，是聲請人顯無法按期繳納，此屬不可
    歸責於聲請人之事由。又聲請人無擔保或無優先權之債務總
    額未逾1,200 萬元，復未經法院裁定開始清算程序或宣告破
    產，爰聲請更生等語。
三、經查：
（一）聲請人所主張之前揭事實，業據其提出債權人清冊、聲請
      人全戶戶籍謄本、前置協商不成立通知書、日常生活費用
      支出單據、房屋租賃契約書、財團法人金融聯合徵信中心
      信用報告、財產及收入狀況說明書、強制執行命令、支付
      命令、勞工保險被保險人投保資料、聲請人個人及被扶養
      人之97、98年度綜合所得資料清單、財產歸屬資料清單、
      聲請人個人及被扶養人名下所有金融機構往來銀行存摺封
      面及內頁、薪資明細表、日常生活費用單據等影本各1 份
      為證。
（二）聲請人目前除負債1,263,395 元外，名下並無任何資產可
      供處分；又依聲請人97、98年度綜合所得稅各類所得資料
      清單顯示（本院卷第57、58頁），聲請人97年之年所得為
      0 元，98年度年所得為52,280元；故聲請人98年度每月平
      均所得為4,357 元計算式：52,280÷12= 4,357 ，元以下
      四捨五入）。又依本院依職權查詢聲請人勞保投保資料、
      99年度綜合所得資料所載，聲請人於99年8 月4 日加入勞
      保（雇主為綿春纖維工業股份有限公司），投保薪資為24
      ,000元，而聲請人99年度年所得為159,731 元（本院卷第
      110 、110-4 頁），另依聲請人提出之100 年2 月至4 月
      薪資明細表，及聲請人提出之郵政存簿儲金簿所載（1 月
      及2 月薪資轉帳證明），佐以聲請人於本院100 年6 月3
      日訊問筆錄所稱（薪資明細表中暫借款之扣項，實為法院
      強制執行之扣薪金額，見本院卷第163 頁），則聲請人10
      0 年2 至4 月（1 月份之薪資僅有實際領取之金額而無扣
      薪之金額故不計入平均），在未扣除強制執行前每月平均
      所得為28,670元【計算式：（19,710+11,000+14,743+13,
      000+14,056+13,500 ）3 個月＝28,670，元以下四捨五
      入，見本院卷第75、76、167 頁】。
（三）又聲請人所列其每月必要支出及扶養費用合計之數額雖高
      達23,953元（本院卷第8 頁）。惟查，依聲請人提列之支
      出暨扶養費用中，仍有非必要之費用支出；且內政部曾公
      布100 年度台灣省每人每月最低生活費為10,244元，此金
      額雖非可一體適用，然究非不可作為衡量維持基本生活所
      需費用之標準，是聲請人所列生活必要支出及扶養費加總
      之數額，亦應依此為計算之基準。是聲請人所列生活必要
      支出之數額，應依內政部所公佈之100 年度台灣省每人每
      月最低生活必要支出金額10,244元計算；另關於扶養支出
      部分，依聲請人提出之被扶養人97、98年度綜合所得稅各
      類所得資料清單、財產歸屬資料清單、聲請人全戶戶籍謄
      本（本院卷第46至47頁、第83至88頁）可證，聲請人對於
      2 名未成年子女有扶養支出之事實，惟扶養支出之計算應
      以上開每月最低生活必要支出金額之6 成，且因聲請人配
      偶劉寶華亦有所得收入，故該部分之扶養支出應與配偶平
      均提列，此部分亦為聲請人計算扶養支出之備註原因所認
      （本院卷第8 頁編號10），故聲請人所應支出之子女扶養
      費用應為6,146 元（計算式：10,244×60％×2 ÷2 ＝20
      ,640）。
（四）又聲請人之配偶劉寶華名下亦無房地產（見本院卷第165
      頁），是聲請人、劉寶華及2 名未成年有租屋居住之需，
      查聲請人家庭每月租金為8,500 元，有房屋租賃契約可稽
      （見本院卷第33至34頁），以4 口之家而言，金額尚稱適
      當；該房租金額經聲請人與劉寶華平均分擔後為4,250 元
      ，故聲請人主張其每月必要支出之租金費用為4,250 元，
      應屬可採。是以，聲請人之每月必要暨扶養支出總金額應
      為20,640元（計算式：10,244元+ 房租4,250 元+ 扶養費
      用6,146 元=20,640 元）。
（五）綜上所述，聲請人每月生活必要支出加計扶養費之支出數
      額為20,640元，然聲請人目前每月平均薪資在尚未遭強制
      執行扣薪前約為28,670元，兩者扣除後，剩餘8,030 元（
      計算式：28,670-20,640 ＝8,030 ），顯不足聲請人於97
      年12月與最大債權銀行台新銀行之協商條件（即每月12,3
      72元）。且依目前每月平均薪資尚不足支撐上開協商條件
      ，遑論於97、98年間所得較少時期，更無清償之可能，是
      聲請人稱其遭其他債權銀行扣薪之際，仍要履行協商條件
      ，因而無法按期繳納每期之清償方案，應屬可採。依聲請
      人目前之經濟狀況，堪認聲請人已有不能清償債務之情事
      甚明。此外，本件亦查無聲請人有消費者債務清理條例第
      6 條第3 項、第8 條或第46條各款所定駁回更生聲請之事
      由存在，則聲請人聲請更生，洵屬有據，並依首揭規定命
      司法事務官進行本件更生程序，爰裁定如主文。
中    華    民    國   100    年    9     月    5     日
                民事第三庭  法  官  毛彥程
以上正本證明與原本無異。
本件不得抗告。
民國100年9月6日下午5時更生裁定。
中    華    民    國   100    年    9     月    5     日
                            書  記  官  伍幸怡